【裁判字號】    97,聲判,19
【裁判日期】    970627
【裁判案由】    聲請交付審判
【裁判全文】
臺灣臺中地方法院刑事裁定              97年度聲判字第19號
聲 請 人
即告訴人  丙○○  台中市○○路.
代 理 人  劉  喜律師
被    告  甲○○
          乙○○
上列聲請人即告訴人因被告甲○○、乙○○涉犯妨害自由等案件
，不服臺灣高等法院臺中分院檢察署中華民國97年2月26日97年
度上聲議字第376號駁回聲請再議之處分（原不起訴處分案號：
臺灣臺中地方法院檢察署96年度偵續字第482號），聲請交付審
判，本院裁定如下：
    主    文
聲請駁回。
    理    由
一、按告訴人不服上級法院檢察署檢察長或檢察總長認再議為無
    理由而駁回之處分者，得於接受處分書後10日內委任律師提
    出理由狀，向該管第一審法院聲請交付審判；法院認交付審
    判之聲請不合法或無理由者，應駁回之，刑事訴訟法第258
    條之1、第258條之3第2項前段，分別定有明文。
二、本件聲請人即告訴人丙○○以被告甲○○、乙○○涉犯刑法
    第302條第1項剝奪他人行動自由、第304條第1項妨害他人行
    使權利、第310條之毀謗等罪嫌，提出告訴，案經臺灣臺中
    地方法院檢察署檢察官偵查後，於民國97年1月15日以96年
    度偵續字第482號為不起訴處分，因告訴人不服，具狀聲請
    再議，經臺灣高等法院臺中分院檢察署檢察長於97年2月26
    日以97年度上聲議字第376號處分書，認無理由而駁回再議
    。聲請人於97年3月6日收受該署駁回再議處分書後10日內之
    97年3月10 日委任律師具狀向本院聲請交付審判等情，業經
    本院調閱上開卷宗核閱無訛。而聲請人所提刑事聲請交付審
    判狀並蓋有本院收狀戳日期在卷可稽，則揆諸前揭規定所示
    ，聲請人向本院提起本件聲請，在程序上即屬適法，合先敘
    明。
三、聲請交付審判意旨略以：
  (一)原處分書對於告訴人丙○○被強制送醫以前，是否具有精神
    鑑定之要件，未予調查，有漏未調查證據之違背法令。
  (二)被告於95年之公告記載﹕「茲因禪光師父（俗名﹕丙○○）
    違反公共規約及戒律... 」，係違反何項「公共規約」及何
    項「戒律」，原處分書未予調查，而有應調查之證據未予調
    查之違法。
  (三)告訴人於88年12月15日於普濟寺係被台中市政府衛生局總局
    人員張簡名淑及警員謝志遠共同帶走，檢察官對於重要證人
    張簡名淑未予傳訊調查，有漏未調查證據之違法。
  (四)中山醫學院附設復健醫院診斷證明書已載明「無明顯精神病
    症狀」，係明確認定告訴人並無精神疾病。
  (五)告訴人於97年4月7日至衛生署台中醫院接受診斷，診斷結果
    為「目前無明顯精神病」（見告訴人刑事交付審判理由(四)狀
    之證二），更加證實告訴人絕無精神上之疾病，故被告妨害
    自由之意圖，極其明顯。
四、按刑事訴訟法第258條之1規定告訴人得向法院聲請交付審判
    ，係對於「檢察官不起訴或緩起訴裁量權」制衡之一種外部
    監督機制，法院僅就檢察官所為不起訴或緩起訴之處分是否
    正確加以審查，以防止檢察機關濫權。依此立法精神，同法
    第258條之3第3項規定法院審查聲請交付審判案件時「得為
    必要之調查」，其調查證據之範圍，自應以偵查中曾顯現之
    證據為限。而依同法第260條對於「不起訴處分已確定或緩
    起訴處分期滿未經撤銷者得再行起訴」規定之立法理由說明
    ，該條所謂不起訴處分已確定者，包括「聲請法院交付審判
    復經駁回者」之情形在內。故前述「得為必要之調查」，其
    調查證據範圍，即應以偵查中曾顯現之證據為限，不得就告
    訴人新提出之證據再為調查，亦不得蒐集偵查卷以外之證據
    。如不然，將與刑事訴訟法第260條之再行起訴規定混淆不
    清，亦將使法院兼任檢察官之角色，而有回復「糾問制度」
    之虞。又法院為交付審判之裁定時，視為案件已提起公訴，
    案件即進入審判程序，顯見法院裁定交付審判之前提，必須
    偵查卷內所存之證據，已符合刑事訴訟法第251條第1項所規
    定檢察官應提起公訴之「足認被告有犯罪嫌疑」情形，亦即
    該案件已經跨越起訴門檻，始應為交付審判之裁定。倘該案
    件須另行蒐證偵查，始能判斷應否交付審判者，因交付審判
    之審查制度，並無如同再議制度得為發回原檢察官續行偵查
    之設計，法院即應依同法第258條之3第2項前段規定，以聲
    請無理由裁定駁回。
五、經查：
  (一)依中山醫學大學附設復健醫院96年3月21日中山復醫96柳川
    字第0960001793號函覆資料之「對於丙○○醫療處理的摘要
    說明」，告訴人於88年12月15日至21日之所以全日住院，係
    經該醫院專科醫師因告訴人當時之臨床問題為「脾氣容易失
    控與激動，易怒、罵人、摔東西、哭鬧的干擾行為、疑心重
    、多次到警察局報案但又查無事實，明顯的人際衝突、身上
    有異味、出現與現實脫節的言行」等，當時該醫院2位精神
    科專科醫師乃根據精神衛生法協助告訴人入院接受強制就醫
    ，且認有住院鑑定之必要，方予以留院鑑定，是告訴人該7
    日之住院，係因該院醫師亦認為有住院鑑定之必要，方將之
    留院鑑定。且當時專科醫師根據所見之告訴人狀況，已認為
    有留院鑑定之必要，亦顯示被告2人請求將告訴人送醫，並
    非無據。而檢察官依據上開事證，認定被告2人依告訴人當
    時之異常行為向社會局通報，復由社會局及警察人員依精神
    衛生法強制告訴人接受精神治療，明顯與妨害名譽、剝奪行
    動自由等罪嫌之構成要件有間，而為不起訴處分，其認事用
    法並無違誤。
  (二)又是否可依精神衛生法將患者送醫檢查，應就患者送醫時之
    具體情狀判斷，只要依客觀上所發生事實，有使他人可認為
    患者可疑為罹有精神疾病而有送醫檢查之必要，即難認通報
    送醫者有何違法之故意存在，因是否符合精神衛生法之要件
    ，尚須精神科醫師診療後方可確認，若僅以醫院最終診療認
    定結果為「無明顯精神症狀」，反認先前之送醫行為係犯罪
    行為，當非立法本意。且當時將告訴人送至復健醫院檢查者
    既係派出所員警，員警又無使用強制力，被告等自難認有何
    利用不知情之人而剝奪他人即告訴人行動自由之犯行與犯意
    。
  (三)再者，為釐清被告2人是否有告訴人所指述之妨害自由等犯
    罪事實，檢察官業已傳訊普濟寺常務董事江朝坤、出納楊春
    綢、警員陳世欽、詹勝科、謝志遠、鄰長陳羅翠琴、及劉阿
    鑫等人到庭作證，再依據調查所得之事證而為認定，則原處
    分書業已就必要之證據盡調查之責。聲請意旨謂原處分書有
    漏未調查證據之違法云云，亦無理由。
  (四)而依卷附之寶善寺、普濟寺共住規約第九條規定：「行止異
    眾、惡性，不服師長、執事指導或招呼，不受拘束，惡口嫌
    罵，高傲難調，乃至暴力相向等重罰，屢犯不改者，不共住
    」，是告訴人前揭臨床問題「脾氣容易失控與激動，易怒、
    罵人、摔東西、哭鬧的干擾行為、疑心重、多次到警察局報
    案但又查無事實，明顯的人際衝突、身上有異味、出現與現
    實脫節的言行」等行為已違反該共住規約第九條規定。
  (五)另告訴人於其刑事交付審判理由(四)狀中所提出之證二即告訴
    人於97年4月7日至衛生署台中醫院接受診斷之診斷證明書等
    證據，並非偵查中曾顯現之證據，而為告訴人新提出之證據
    ，故此非法院審查聲請交付審判案件時之調查證據範圍，已
    於前第四段詳為說明。何況，該診斷證明書係97年4月7日之
    診斷狀況，並不足證明告訴人於事發當時之精神狀況。且原
    處分書認定無證據證明被告2人具有妨害自由等犯行，係因
    認定被告並無該當於刑法第302、304、310條之罪之客觀及
    主觀之犯罪構成要件；而對被告2人為不起訴處分，並非即
    表示告訴人即係屬有明顯精神病之人。易言之，並非告訴人
    無明顯之精神病症狀，即得推論被告2人構成刑事犯罪。告
    訴人一再執此為聲請交付審判之理由，實有誤會。
六、綜上所述，不起訴處分書及駁回再議處分書就如何認定被告
    等人之犯罪嫌疑不足，詳為說明，並無違誤。聲請交付審判
    意旨猶執前詞，對於原處分任加指摘，請求交付審判，為無
    理由，應予駁回。
七、依刑事訴訟法第258條之3第2項前段，裁定如主文。
中    華    民    國    97    年    6    月    27    日
            刑事第八庭  審判長法  官  林慧英
                              法  官  陳慧珊
                              法  官  戴嘉慧
上正本證明與原本無異。
本裁定不得抗告。
                              書記官  何俞瑩
中    華    民    國    97    年    6    月    27    日


司法院資訊處製作；財團法人民間司法改革基金會備份。
